【裁判字號】    98,交聲,373
【裁判日期】    980605
【裁判案由】    交管條例聲異
【裁判全文】
臺灣板橋地方法院交通事件裁定         98年度交聲字第373號
原處分機關  交通部公路總局臺北區監理所
異  議  人
即受處分人  乙○○
上列異議人即受處分人因違反道路交通管理處罰條例案件，對於
交通部公路總局臺北區監理所98年2 月16日所為之處分（原處分
案號：北監自裁字第40-AEX486659號），聲明異議，本院裁定如
      下：
    主  文
異議駁回。
    理  由
一、原處分意旨略以：本件受處分人即異議人乙○○駕駛車號P6
    －9997號自用小客車，於民國97年12月17日18時16分，在臺
    北市○○路與南京東路4 段133 巷口處，因「紅燈左轉」違
    規，經臺北市政府警察局松山分局警員依違反道路交通管理
    處罰條例第53條第1 項規定當場舉發，並填載北市警交字第
    AEX486659 號舉發違反道路交通管理事件通知單，異議人拒
    絕簽章，由警員將該通知單之通知聯交付予異議人收受，並
    記明其事由及交付之時間，由原處分機關裁處罰鍰新臺幣3,
    600 元，並依同條例第63條第1 項第3 款規定（裁決書漏載
    第1 項第3 款）記違規點數3 點。
二、本件異議人聲明異議意旨略以：伊於前揭時間，行經臺北市
    ○○○路4 段133 巷漢佳拖育中心門口時，遭警察強行攔下
    ，說伊闖紅燈，但伊並未闖紅燈，且因被攔下時造成狹窄巷
    道交通阻塞，惟警察不予理會，後面多台車輛停滯，因是單
    行道，又是幼稚園門口，對孩童很危險，當時交通已經一團
    亂，並非如舉發警員片面所述，為此聲明異議，請求撤銷原
    處分，並免除裁罰云云。
三、按汽車駕駛人，行經有燈光號誌管制之交岔路口闖紅燈者，
    處新臺幣一千八百元以上五千四百元以下罰鍰；汽車駕駛人
    有第五十三條情形者，記違規點數三點，道路交通管理處罰
    條例第53條第1 項、第63條第1 項第3 款定有明文。次按違
    反行政法上義務之行為非出於故意或過失者，不予處罰，行
    政罰法第7 條第1 項定有明文。末按司法院大法官釋字第
    275 號解釋：「人民違反法律上之義務而應受行政罰之行為
    ，法律無特別規定時，雖不以出於故意為必要，仍須以過失
    為其責任條件。但應受行政罰之行為，僅須違反禁止規定或
    作為義務，而不以發生損害或危險為其要件者，推定為有過
    失，於行為人不能舉證證明自己無過失時，即應受處罰」。
四、經查：異議人於揭時、地，駕駛上開車輛，行經有燈光號誌
    管制之交岔路口闖紅燈之事實，經臺北市政府警察局松山分
    局警員當場舉發製發違規通知單，異議人拒簽收，警員於該
    通知單移送聯註記有「不簽，告知應到案日期及到案處所」
    ，此有舉發違反道路交通管理事件通知單、違反道路交通管
    理事件裁決書各1 紙在卷可考。雖異議人於本院訊問時辯稱
    ：我很確定是綠燈左轉的，我到達該路口時所看到的燈號原
    本就是綠燈，我也有打方向燈並減速轉彎云云。惟查，訊據
    證人即舉發本件違規之甲○○○○於本院訊問時具結證述稱
    ：我於97年12月17日17時至19時是執行防搶勤務，於當日18
    時許行經由西向東的健康路、南京東路4 段133 巷口時，當
    時該路口為紅燈，所以我騎乘機車停下來，異議人是在我的
    對向車道，由東向西行駛，一起到達路口時，都是停第一部
    ，當時一起在等號誌變換燈號，當時還是紅燈狀態下，異議
    人就違規左轉進入133 巷，後來我就開警光閃光燈去追，要
    將異議人攔下來，所以後來在南京東路133 巷6 弄口，也就
    是托育中心門口將違規人攔下來，我就馬上告知異議人違規
    項目並請違規人出示證件依法告發製單，當時異議人辯稱說
    要來接小朋友，然後他的小朋友後來有上車，因為133 巷為
    東向西單行道，該時段有許多家長來接小孩，然後異議人說
    後面有車子在催促按喇叭的事情，我有請他向前開開到健康
    路58巷右轉，再走到南京東路4 段133 巷8 弄再右轉，再開
    到南京東路4 段1 33巷右轉就會回到原點，當時我是這樣指
    示他的，也就是請異議人回到托育中心後，我有將異議人的
    證件還給她，並有告訴應到案時間、地點即申訴權利等，然
    後我就讓異議人離開了；又因為我當時是停在第一輛的機車
    ，並不會有阻礙我視線，致難以辨識號誌的情形，而我之前
    與異議人完全不認識，並沒有過節，我擔任警察職務17年了
    ，也有擔任過交通隊警員及派出所警員，我確定本件並沒有
    舉發錯誤等情綦詳（見本院訊問筆錄第3 至7 頁）。而依現
    行法律規定，法院處理交通事件，並不限於科學儀器所採證
    據，惟仍須就事件所涉相關證據資料，包括供述及非供述證
    據，依據證據法則，憑以認定行為人交通違規行為之有無。
    此乃因交通違規事件之特性，行為態樣甚夥，復多有瞬間即
    逝行為，實在無法於有交通違規同時，全部得以即時利用科
    學儀器，取得證據資料；即使屬於方便以科學儀器採證之交
    通違規行為，普遍採用，不但所費不貲，也有實際困難。若
    舉發員警係親眼見聞違規經過，並以證人身分具結後在法院
    證述，仍不失為認定交通違規事實有無之證據方法。況警員
    舉發交通違規，係依道路交通管理處罰條例授權所為之職權
    行使。而汽機車駕駛人闖紅燈、違規迴轉等違規行為之取締
    ，揆其行為本質，多係發生於瞬間，通常多委由當場執行取
    締違規公務員之認識及判斷，且必須為立即之取締作為，此
    為達成維持交通秩序目的所必要。且依道路交通管理處罰條
    例之規定，此種立即性之舉發違規，多依警員之認知判斷已
    足，並無必須另有其他積極佐證：諸如其他目擊證人或必須
    拍攝照片等，始構成處分要件之規定。此係因執行職務之公
    務員，通常多具有一定之考選資格與專業訓練，且其執法之
    對象係不特定之大眾，故其立場經立法機關推定，應具有客
    觀、公正與公平之特質，而無故意偏頗之虞。據上，應認證
    人甲○○○○之上開證述，足堪採為憑信。從而，異議人確
    有行經有燈光號誌管制之交岔路口闖紅燈之行為，應堪認定
    。而異議人既有上開違反道路交通管理處罰條例第53條第1
    項之禁止規定之行為，且該規定並不以發生損害或危險為其
    要件，則應推定為異議人有過失，而異議人復無法舉證證明
    自己無過失，自應予以處罰。是以，異議人僅以其並未闖紅
    燈云云置辯，仍無足卸免其責。綜上所述，異議人既係逾應
    到案期限（即98年1 月1 日）30日內到案聽候裁決，於98年
    1 月10日始提出陳述書以陳述意見，原處分機關乃援引道路
    交通管理處罰條例第53條第1 項、違反道路交通管理事件統
    一裁罰基準及處理細則第44條第1 項規定，裁處罰鍰新臺幣
    2,700 元，且依同條例第63條第1 項第3 款規定記違規點數
    共3 點並無不當，本件異議為無理由，應予駁回。
四、據上論斷，應依道路交通案件處理辦法第19條，裁定如主文
    。
中    華    民    國    98    年    6     月    5     日
                  交通法庭法  官  林淑婷
以上正本證明與原本無異
如不服本裁定應於送達後五日內向本院提出抗
告狀
                          書記官  莊川億
中    華    民    國    98    年    6     月    5     日


司法院資訊處製作；財團法人民間司法改革基金會備份。
